臺灣士林地方法院刑事判決　　　　　　　　　　　　　九十二年度易字第六三三號
　　公　訴　人　臺灣士林地方法院檢察署檢察官
　　被　　　告　乙○○
　　　　　　　　丁○○
　　　　　　　　丙○○
　　　　　　　　甲○○
右列被告等因家庭暴力罪之傷害案件，經檢察官提起公訴（九十一年度偵字第七九一
五、七九一六號），本院判決如左：
    主  文
乙○○共同連續傷害人之身體，處有期徒刑肆月，如易科罰金，以佰元折算壹日。
丁○○共同傷害人之身體，處有期徒刑月，如易科罰金，以佰元折算壹日。
丙○○共同傷害人之身體，處有期徒刑月，如易科罰金，以佰元折算壹日。
甲○○共同傷害人之身體，處拘役伍拾日，如易科罰金，以佰元折算壹日。
    事  實
一、丁○○與丙○○係姊妹，乙○○為丁○○之夫，甲○○為丙○○之女，四人間具
    有家庭暴力防治法第三條第四款所定之家庭成員關係。緣乙○○、丁○○夫妻與
    丙○○、甲○○母女均各於臺北市○○區○○路十一號前附近之士林夜市擺設販
    賣女裝之攤位，因生意競爭致雙方時有爭執。乙○○於民國九十一年七月七日凌
    晨一時三十分許，在臺北市○○區○○路十一號旁之巷內遭不詳姓名之男子三名
    毆打致額頭五Ｘ四公分瘀傷上併有三Ｘ四公分擦傷，懷疑係丙○○及其合夥人共
    同教唆他人所為，隨即基於傷害之概括犯意，持鐵棍一支前往丙○○擺設之攤位
    前，質問丙○○，二人發生口角爭執，丙○○亦基於傷害之故意，與乙○○互掌
    耳光，進而扭打互毆，在旁販賣男裝之攤販戊○○見狀恐發生意外，乃自後抱住
    乙○○，並奪下鐵棍，乙○○心有未甘，於戊○○放手離開後，即接續前揭傷害
    犯意，揪住丙○○之頭髮，以徒手毆打丙○○，丙○○亦承前傷害故意加以反擊
    ，甲○○見狀亦趨前，與丙○○基於共同傷害之犯意聯絡，加入以拳腳攻擊及以
    指甲抓乙○○，致乙○○受有右臉一Ｘ一、一Ｘ一公分兩擦傷、頸部二Ｘ一公分
    瘀傷、右肩、右臂五Ｘ四、二Ｘ一公分兩擦傷及四Ｘ三、二Ｘ二、四Ｘ一公分
    瘀傷、左肩、左臂三Ｘ二公分瘀傷及一Ｘ一、二Ｘ二、二Ｘ一、五Ｘ一公分肆擦
    傷、左小腿一Ｘ０‧五公分擦傷、右手一Ｘ一、一Ｘ一公分兩擦傷等傷害。嗣乙○○、丙○○、甲○○三人遭勸開，乙○○及丙○○、甲○○等人分別收拾攤位
    貨物，前往距上開地點約二百公尺之倉庫堆放處，又再度遭遇，乙○○承前傷害
    犯意，接續以拳腳毆打丙○○、甲○○二人，致丙○○受有右臂四Ｘ三、七Ｘ三
    、四Ｘ三公分皮膚紅腫及三Ｘ三公分瘀傷、左臂五Ｘ五公分皮膚紅腫、左頭部
    五Ｘ五公分紅腫之傷害，甲○○受有右耳二Ｘ二公分紅腫、右耳後二Ｘ二公分紅
    腫、左臉一‧二Ｘ０‧五公分瘀傷、五Ｘ四、四Ｘ三公分兩紅腫、右臂八Ｘ０‧
    五、七Ｘ一、二Ｘ二公分紅腫、左臂六Ｘ一公分紅腫等傷害。另丁○○於九十
    一年十一月二十一日凌晨零時許，於前開擺攤地點附近，與在旁擺攤之甲○○發
    生口角，丁○○竟基於傷害之故意，出手毆打並咬傷甲○○，甲○○乃予以反擊
    （甲○○傷害部分，業經檢察官以丁○○告訴逾六月期間為不起訴處分確定），
    嗣受僱乙○○、丁○○照顧攤位之己○○見狀告知乙○○上情，乙○○本於與九
    十一年七月七日同一之概括傷害犯意，上前與丁○○基於犯意聯絡，加入共同毆
    打甲○○，甲○○因而受有右側顳側頭皮下瘀腫約三Ｘ三公分、左上臂擦傷約二
    Ｘ一公分併局部瘀腫、右手肘擦傷約二Ｘ二公分、下背部右側擦傷約四Ｘ四公分
    、前頸部及胸部多處小面積線狀擦傷等傷害。
二、案經乙○○、丙○○、甲○○訴由臺北市政府警察局士林分局報請台灣士林地方
    法院檢察署檢察官偵查起訴。
    理  由
一、訊據被告乙○○、丁○○、丙○○、甲○○均矢口否認右揭犯行，被告乙○○辯
    稱：九十一年七月七日伊僅質問丙○○有無叫人打伊，並未出手打丙○○和甲○○，丙○○、甲○○趁戊○○抱住伊時毆打、並用指甲抓伊，伊只是推開她們。
    後來伊到倉庫，丙○○拿架子想打伊，伊將之推開；九十一年十一月二十一日伊
    妻丁○○壓在甲○○身上，另有二個女生壓在丁○○身上，伊只是叫她們不要打
    了，並未參與毆打甲○○云云。被告丁○○辯稱：九十一年十一月二十一日伊和
    甲○○有對罵，甲○○先出手打伊耳光，伊後面被庚○○及蔡美貞打，伊有出手
    ，但不知有無打到甲○○，伊與甲○○拉扯，甲○○可能因伊等之間之拉扯而受
    傷云云。被告丙○○辯稱：九十一年七月七日乙○○毆打伊，伊僅將之撥開，並
    未毆打乙○○，乙○○之傷勢應係先前遭不詳姓名之人毆打所致云云。被告甲○○辯稱：九十一年七月七日乙○○抓伊母丙○○的頭髮，拖到路邊打，伊只是將
    丙○○拉回來，並未毆打乙○○云云。
二、經查：
  甲、九十一年七月七日部分：
    (一)被告乙○○與被告丙○○、甲○○等於九十一年七月七日凌晨互毆之事實，業
      據被告丙○○、甲○○及被告乙○○歷於警訊、偵查及本院審理時指訴對方傷
      害綦詳，並有診斷證明書三紙、被告乙○○受傷之照片十幀附卷可資佐證。
    (二)又證人即與被告乙○○隔鄰販賣男裝之攤販戊○○證稱：九十一年七月七日伊
      當時在巷口外面，見乙○○自巷內跑出來。身上有傷，所穿Ｔ恤亦有破損。伊
      亦看到有三名男子以手腳踢打李某，待李某走出巷口時，該三人即自反方向逃
      走。之後乙○○找丙○○、甲○○二人理論。伊當時就在丙○○的攤位旁，但
      伊不清楚他們理論的內容，接著乙○○、丙○○二人即互掌耳光且二人已糾在
      一起，伊即上前將乙○○抱住，伊沒有打乙○○；伊將乙○○拉開後見他們未
      再爭執即行離去等語（見台灣士林地方法院檢察署九十一年度偵字第七九一六
      號卷第一一六頁反面至一一七頁）。證人即受僱於被告乙○○、丁○○為其等
      照顧攤位之己○○證稱：戊○○抱住被告乙○○時，被告丙○○、甲○○有趁
      機用手打乙○○幾下，乙○○被打到臉、肩膀等語（見本院九十二年十二月二
      十四日審理筆錄第十三頁）。證人即同在士林夜市販賣童裝之庚○○亦證稱：
      被告丙○○在自己的攤子旁邊，乙○○過來打她，他們打成一團等語（見本院
      九十三年二月十九日審理筆錄第六頁）。故依證人戊○○、己○○、庚○○所
      述，被告乙○○與被告丙○○、甲○○等於丙○○之攤位前確有互毆之行為。
    (三)雖證人戊○○復稱：乙○○並無拉丙○○的頭髮拉到牛仔褲店門口並毆打等語
      （見同前偵卷第一一七頁反面）。惟證人戊○○將被告乙○○、丙○○拉開後
      即行離去，故對其後被告乙○○續行毆打被告丙○○之過程並未見聞，自不得
      以其所為前揭陳述即認為被告乙○○並未有揪拉被告丙○○之頭髮及對其續行
      毆打之行為。
    (四)另證人己○○亦證稱：乙○○被被告丙○○、甲○○打之後，沒有還手，因他
      被戊○○抱住，無法還手。到他們收攤前，乙○○沒有還手，沒有推被告丙○○、甲○○云云（見本院九十二年十二月二十四日審理筆錄第十三、十四頁）
      。惟查證人己○○係被告乙○○之受僱人，於作證時為對被告乙○○有利之陳
      述，尚屬人情之常。且其稱：伊是一邊顧攤子一邊看一下，整條士林夜市也都
      在看（乙○○、丙○○、甲○○）他們等語（同前卷第十二頁），足徵證人己○○於觀看被告乙○○、丙○○、甲○○等人衝突時，並非專心為之，尚有一
      邊照顧攤位之生意，難期其見聞衝突細節毫無遺漏。況被告乙○○對其有推開
      被告丙○○、甲○○等人之事實，業已直承不諱，證人己○○竟稱未見到乙○○推丙○○、甲○○云云，益證證人己○○所陳述者並非事實全部經過。且如
      證人己○○所言，被告乙○○先與被告丙○○發生口角，復遭被告丙○○、甲○○等人毆打，竟毫未反擊，亦核與常情有悖。故不得以證人己○○證稱被告
      乙○○未還手云云，逕行認定被告乙○○於被告丙○○攤位前未動手毆打被告
      丙○○、甲○○甚明。
    (五)且被告乙○○雖先前遭三名不詳姓名之男子毆打成傷，惟證人己○○證稱：伊
      有看到乙○○被（不詳姓名之人）打後的情形，聽到巷子裡面有奇怪的聲音：
      ：乙○○那時外衣被脫掉，剩下一件內衣：：乙○○從巷子口出來，伊看到其
      內衣破一個洞，沒有流血，沒有其他傷勢等語（見本院九十二年十二月二十四
      日審理筆錄第八、十頁），足見被告乙○○雖遭不詳姓名之人毆打，惟傷勢並
      不嚴重，致證人己○○對其傷勢並無印象。又依被告乙○○之診斷證明書，其
      所受之傷害，除額頭外，遍及右臉、頸部、右肩、右臂、左肩、左臂、左小腿
      、右手等各處，且被告乙○○遭不詳姓名之人毆打後步出巷子時僅著內衣，倘
      當時已受有眾多傷勢，證人己○○殊無未注意之理。被告乙○○對於其在巷子
      內僅遭不詳姓名之人毆傷其頭部，其餘部分之傷害均係由被告丙○○、甲○○
      所毆傷等情，亦指述甚明。且被告乙○○較被告丙○○年強力壯，若僅有被告
      乙○○與被告丙○○互毆，被告甲○○未出手相助，衡情應不致造成被告乙○○身體、臉、頸等處多處受傷。而被告甲○○見其母即被告丙○○與被告李互
      毆，因而出手援助加入毆打被告乙○○，核與事理相合。足認被告乙○○之傷
      勢除額頭部分外，其餘均係遭被告丙○○、甲○○等毆打所致，被告丙○○辯
      稱乙○○之傷勢均係遭不詳姓名之人毆打；被告甲○○辯稱伊僅將其母丙○○
      拉回來，並未毆打乙○○云云，均無足採。
    (六)又證人庚○○證稱：在倉庫前打架情形伊看到一點點，因伊比較晚收東西進去
      ，伊看到乙○○從倉庫間出來，伊聽到被告甲○○說不要打了，不要打了：：
      伊進去看丙○○攤坐在包包的上面，伊和甲○○去將她扶出來，他們二人有去
      陽明醫院驗傷。伊看到丙○○、甲○○有傷，但伊不記得在那裡等語（見本院
      九十二年二月十九日審理筆錄第八頁）。堪認被告乙○○在丙○○攤位前與被
      告丙○○、甲○○互毆後，嗣後並於倉庫內接續毆打被告丙○○、甲○○等人
      。
    (七)再被告乙○○疑心先前毆打其之不詳姓名男子係被告丙○○所唆使，故攜帶鐵
      棍前往被告丙○○之攤位，顯已有報復傷害丙○○等人之意思，嗣其又與被告
      丙○○發生口角，復遭被告丙○○、甲○○等人毆打，衡情應無不還手之理，
      已見前述。且被告丙○○所受之受傷部位為右臂、左臂、左頭部，被告甲○○
      受傷部位為右耳、右耳後、左臉、右臂、左臂等處，有前揭診斷證明書可按。
      按被告丙○○、甲○○之傷勢分散各處，並有在頭、臉等位置者，且造成大面
      積之紅腫、瘀傷，顯非單一推開動作所可造成。故被告乙○○辯稱於丙○○攤
      位前及倉庫內均僅推開丙○○、甲○○，並未毆打其二人云云，要無可採。
    (八)再本件經公訴人函請台北市政府警察局對被告丙○○進行測謊之結果，被告丙○○對「你有沒有在士林夜市出手打乙○○？（回答：沒有）」之問題，未呈
      不實反應，應係誠實，有該局九十二年一月二十日北市刑鑑謊字第００八二之
      一號測謊測試結果通知書在卷可按。惟按測謊鑑定，係依一般人若下意識刻意
      隱瞞事實真相時，會產生微妙之心理變化，例如：憂慮、緊張、恐懼、不安等
      現象，而因身體內部之心理變化，身體外部之生理狀況亦隨之變化，例如：呼
      吸急促、血液循環加速、心跳加快、聲音降低、大量流汗等異常現象，惟表現
      在外之生理變化，往往不易由肉眼觀察，乃由測謊員對受測者提問與待證事實
      相關之問題，藉由科學儀器（測謊機）紀錄受測者對各個質問所產生細微之生
      理變化，加以分析受測者是否下意識刻意隱瞞事實真相，並判定其供述是否真
      實。測謊機本身並不能直接對受測者之供述產生正確與否之訊號，而係測謊員
      依其專業之學識及經驗，就測謊紀錄，予以客觀之分析解讀。而由於測謊結果
      之可靠性如何，尚無定論，故無論國內外對於測謊此一尚未完全發展成熟之科
      學證據手段，或得以之作為從事刑案偵查人員辦案之參考，尚不能據以為被告
      有罪或無罪認定之唯一依據。本件依前開證據足認被告丙○○有傷害行為，尚
      不得僅憑測謊結果即為其無罪之認定。
  乙、九十一年十一月二十一日部分：
    (一)被告乙○○、丁○○於九十一年十一月二十一日凌晨毆打被告甲○○之事實，
      業據被告甲○○歷於警訊、偵查及本院審理時指訴綦詳，並有診斷證明書一紙
      、被告甲○○受傷之照片四幀附卷可資佐證。
    (二)被告丁○○對其於九十一年十一月二十一日凌晨與被告甲○○發生口角爭執並
      進而有肢體衝突等情，歷於偵查及本院審理時供認不諱，其於偵查時稱：伊當
      時經過甲○○身旁（吳女在臨時放置衣服的巷口處）時，甲○○說伊是小偷，
      伊就說不要誣賴別人接著就發生爭執。甲○○先打伊耳光，伊才還他一個耳光
      ，接著二人互拉頭髮等語（台灣士林地方法院檢察署九十一年度偵字第七九一
      六號卷第一三三頁）。嗣其於本院審理時亦稱：肢體衝突前，伊和甲○○有對
      罵，他先出手打伊耳光：：伊有出手，手上沒有拿東西；甲○○有倒在地上，
      可能她的傷在地上摩擦的：：甲○○先出手拉伊的頭髮，之後伊才和她拉扯在
      一起，甲○○可能因伊等之間的拉扯而受傷等語（見本院九十二年十二月二十
      四日審理筆錄第四頁、九十三年十二月二十四日審判筆錄第十六頁）。另證人
      己○○亦稱：快要收攤時，丁○○去巷子找衣服，甲○○也去巷子裡，她們在
      巷子裡有衝突，從巷子裡面打出來：：伊大聲叫，乙○○問伊幹什麼，伊說姐
      仔（即丁○○）被打。伊同時也發現甲○○也被打，二人互毆，庚○○、蔡美
      貞過去趁機又打丁○○幾下等語（見本院九十二年十二月二十四日審理筆錄第
      十五頁），被告乙○○亦稱：伊去看的時候，是被告丁○○壓在甲○○身上，
      另外兩個女生壓在丁○○身上等語（見本院九十三年一月三十日審理筆錄第四
      頁），足認被告丁○○確有毆打甲○○之行為。故被告丁○○既故意打甲○○
      耳光，並出手毆打、拉扯甲○○致其倒地，顯有傷害甲○○之故意並實施傷害
      行為，且造成甲○○受傷之結果，自難解其傷害罪責。
    (三)再證人己○○雖到庭證稱九十一年十一月二十一日凌晨被告乙○○並未動手云
      云。惟查證人己○○係被告乙○○之受僱人，其證言是否公正，已有疑問。且
    　其於偵查時證稱：伊叫丁○○去拿衣服，過了約一分鐘，見丁○○仍未返回即
      轉頭看，看見甲○○及丁○○等四人扭打在一起，伊叫乙○○說他太太遭人毆
      打，李某則上前將他們拉開，他們則散開云云（見台灣士林地方法院檢察署九
      十一年度偵字第七九一六號卷第一三四頁）。嗣於本院審理時又稱：乙○○過
      去勸架，叫她們不要再打。沒有碰觸到他們，因他們都是女生。他聲音很大聲
      ，所以大家眼睛有看他一下，就住手。乙○○喊了住手約二、三聲，但沒有動
      手云云（見本院九十二年十二月二十四日審理筆錄第十六、十七頁）。其前後
      所供被告乙○○勸架之方式係僅以言詞叫被告丁○○、甲○○等人住手或尚有
      上前將其等拉開等情節，所供已相歧異。又證人羅美貞證稱：九十一年十一月
      二十一日好像是甲○○、趙美珍被丁○○打：：伊看到三個人打在一起，巷口
      拉到馬路旁邊來打等語（見本院九十三年二月十九日審理筆錄第十頁）。被告
      甲○○則稱十一月二十一日當時是三個人，是伊跟丁○○，然後乙○○過來，
      被告丁○○說的第四個人應該是庚○○，但是庚○○沒有參與；趙美珍當時有
      在場，但她不在伊旁邊，在很遠的距離等語（見本院九十三年四月二十一四日
      審理筆錄第十一頁、九十三年二月十九日審理筆錄第十九頁）。是九十一年十
      一月二十一日發生肢體衝突者，除被告丁○○、甲○○外，是否尚有羅美貞、
      趙美珍等人，固有疑問。惟被告乙○○、丁○○夫妻與被告丙○○、甲○○母
      告丙○○、甲○○先前於九十一年七月七日凌晨並已發生互毆，且被告乙○○
      、丁○○等認為毆打被告乙○○之不詳姓名男子係被告丙○○所教唆，已如前
      述。而於本件審理中，雖經本院多次勸諭被告乙○○、丁○○與被告丙○○、
      丁○○和解互相撤回告訴，均未獲被告等同意，顯見雙方積怨甚深。是被告丁○○與被告甲○○等既有夙怨，又因口角引發肢體衝突，自難僅憑被告乙○○
      要其等住手即輕易罷手，證人己○○所稱被告乙○○要被告丁○○、甲○○等
      人不要再打，其等即住手云云，亦核與常理有違。且被告乙○○見其妻丁○○
      與被告甲○○互毆，或被告丁○○係遭甲○○與庚○○、趙美趁等人圍毆，甚
      且被壓倒在地，竟不出手分開雙方而僅以言詞勸阻，亦不合理。故證人己○○
      前揭證言前後岐異，且有違常情，應係迴護之詞，尚難採信。參以被告甲○○
      之指訴，應認係被告丁○○先行毆打甲○○，嗣證人己○○將丁○○、甲○○
      二人發生衝突之事告知被告乙○○，被告乙○○到場後，加入共同毆傷甲○○
      。
  丙、綜上，被告乙○○、丁○○、丙○○、甲○○等所辯，均係卸責之飾詞，不足
      採信，本件事證明確，被告等犯行堪以認定，應依法論科。
二、核被告等四人所為，均係犯刑法第二百七十七條第一項之普通傷害罪。被告丙○○、甲○○間，及被告乙○○與被告丁○○就九十一年十一月二十一日之傷害行
    為，各有犯意聯絡及行為分擔，各為共同正犯。被告乙○○於九十一年七月七日
    先後於丙○○攤位前及倉庫內毆打丙○○、甲○○，屬一行為之接續進行，僅成
    立一罪。另其以一行為同時傷害丙○○、甲○○二人，為想像競合犯，應從其一
    處斷。被告乙○○於九十一年七月七日及同年十一月二十一日前後二次傷害行為
    ，時間緊接，所犯罪名相同，顯係出於概括之犯意為之，為連續犯，應依刑法第
    五十六條之規定以一罪論，並加重其刑。爰審酌被告等四人係至親，竟因細故拳
    腳相向，犯後復不知悔改一再飾詞卸責，且拒與對方達成和解，態度不佳，及其
    等行為所造成傷勢之多寡、輕重等一切情狀，分別量處如主文所示之刑，並諭知
    易科罰金之標準，以資懲儆。
據上論斷，應依刑事訴訟法第二百九十九條第一項前段、刑法第二十八條、第五十六
條、第五十五條、第四十一條第一項、第二百七十七條第一項、罰金罰鍰提高標準條
例第一條前段、第二條，判決如主文。
本案經檢察官楊淑芬到庭執行職務
中　　　華　　　民　　　國　　九十三　　年　　　五　　　月　　　五　　　日
                                  臺灣士林地方法院刑事第六庭
                                      審判長法  官  趙  文  卿
                                            法  官  朱  光  仁
                                            法  官  彭  洪  媛
右正本證明與原本無異。
如不服本判決，應於判決送達後十日內，向本院提出上訴狀。
                                            書記官  周  霙  蘭
中　　　華　　　民　　　國　　九十三　　年　　　五　　　月　 　十二 　　日
附錄本案論罪科刑法條全文：
刑法第二百七十七條第一項
  傷害人之身體或健康者，處三年以下有期徒刑、拘役或一千元以下罰金。
